臺灣高等法院高雄分院刑事判決
111年度金上訴字第159號
上  訴  人  臺灣高雄地方檢察署檢察官
被      告  傅郁仁




上列上訴人因被告詐欺等案件，不服臺灣高雄地方法院111年度
審金訴字第21號，中華民國111年3月9日第一審判決（起訴案號
：臺灣高雄地方檢察署110年度偵字第9820號；移送併辦案號：
臺灣橋頭地方檢察署110年度偵字第15123號），提起上訴，本院
判決如下：
    主  文
上訴駁回。
    事實及理由
一、經本院審理結果，認第一審以被告傅郁仁(下稱被告)犯洗錢
    防制法第14條第1項之洗錢罪、刑法第339條之4第1項第2款
    之三人以上共同詐欺取財罪、組織犯罪防制條例第3條第1項
    後段之參與犯罪組織罪，依刑法第55條前段規定，從一重論
    以三人以上共同犯詐欺取財罪，判處有期徒刑7月。其認事
    用法及量刑均無不當，應予維持，並引用第一審判決書記載
    之事實、證據及理由(如附件)。
二、檢察官上訴意旨略以：按犯罪之情狀顯可憫恕，認科以最低
    度刑仍嫌過重者，得酌量減輕其刑，刑法第59條固有規定；
    然為防止刑法第59條酌減其刑之濫用，自應嚴定其適用之條
    件，以免法定刑形同虛設，破壞罪刑法定之原則，此於刑法
    第59條之修正理由已揭橥斯旨。本件被告傅郁仁與詐欺集團
    不詳成員共犯，詐騙被害人裘品筠得逞，由被告至高雄市○○
    區○○路0○0號之「合作金庫商業銀行鳳松分行」旁，收取「
    螃蟹」所交付之帳戶提款卡、密碼，復依「都都」、「和平
    」之指示，在合作金庫商業銀行鳳松分行，提領帳戶内前揭
    款項，再前往合作金庫商業銀行鳳松分行對面馬路，將前揭
    款項交付「螃蟹」之詐騙集團成員，被告並因此獲得新台幣
    （下同）7,500元之報酬等工作，實難認被告犯罪有何於客
    觀上足以引起一般同情之特殊原因及環境，縱被告犯後均坦
    承犯行，然此僅得為法定刑内從輕科刑之審酌，被告之犯罪
    原因、環境既無「情輕法重、顯可憫恕」之事由，無在客觀
    上足以引起一般人同情之狀況存在，自不符合刑法第59條規
    定。況刑法第339條之4第1項第2款之三人以上共同詐欺取財
    罪，是最近才增訂條文，依被告之犯罪情節，其所犯之罪法
    定刑增訂為「犯刑法第339條詐欺罪而有下列情形之一者，
    處1年以上7年以下有期徒刑，得併科1百萬元以下罰金：…二
    、三人以上共同犯之….」，並無情輕法重之情形，自不宜再
    依刑法第59條規定酌減其刑。原審竟仍量處被告有期徒刑爲
    7月，顯低於上開刑定最低度刑之範圍，恐有判決適用法則
    不當之疑慮，且如是每件三人以上共同詐欺均認情輕法重，
    依刑法第59條規定，減輕其刑，則刑法第339條之4第1項第2
    款三人以上共同詐欺罪規定將成具文，亦非該罪刑法增訂時
    予以加重規定之立法意旨有違。被告僅因貪圖小利，竟擔任
    詐欺集團之取款車手，並獲得7500元之報酬，惡性非輕，又
    參現今詐騙犯行猖獗，詐騙集團成員以各種騙語詐騙被害人
    匯款，再指示車手將被害人遭詐騙之匯款金額，自人頭帳戶
    提領一空，不僅造成檢警機關追緝犯罪之困難，更有礙國家
    刑罰權之有效行使，進而導致被害人求償無門，人民對於國
    家公權力信心喪失殆盡，司法正義因而無法及時伸張，甚至
    造成現今臺灣社會已無人際互信，嚴重阻礙正當工商業務之
    發展及政府行政事務之推動，已對社會經濟、金融產生莫大
    傷害及衝擊，使被害人一生積蓄付之一炬，生活陷入絕境，
    心痛不已，甚有人走上絕路，時有所聞，人民對詐騙集團觀
    感甚差，深惡痛絕，實難認被告犯罪有何於客觀上足以引起
    一般同情之特殊原因及環境。本件被害人因被告共同詐欺行
    爲，致被害人被騙共計339,908元，其所受之損失不輕，而
    原審仍認本件被告係因爲求賺外快而有此犯行，在該詐欺集
    團内擔任車手，犯後坦承犯行，惡性非重，已與被害人成立
    調解，並已給付5萬元之賠償，被害人表示若被告有付款，
    請從輕量刑，認有科以最低度刑仍嫌過重之情狀，予以減輕
    其刑，認事用法顯有未當云云。
三、第二審判決書，得引用第一審判決書所記載之事實、證據及
    理由，對案情重要事項第一審未予論述，或於第二審提出有
    利於被告之證據或辯解不予採納者，應補充記載其理由，刑
    事訴訟法第373條定有明文。按犯罪之情狀顯可憫恕，認科
    以最低度刑仍嫌過重者，得酌量減輕其刑，刑法第59條定有
    明文。該條所謂「犯罪之情狀」，與同法第57條規定科刑時
    應審酌之一切情狀，並非有截然不同之領域，於裁判上酌減
    其刑時，應就犯罪一切情狀（包括第57條所列舉之10款事項
    ），予以全盤考量，審酌其犯罪有無可憫恕之事由（即判例
    所稱有特殊之原因與環境等等，在客觀上足以引起一般同情
    ，以及宣告法定最低度刑，是否猶嫌過重），以為判斷（最
    高法院102年台上字第2513號判決意旨參照）。查刑法第339
    條之4之加重詐欺罪之法定刑為「1年以上7年以下有期徒刑
    ，得併科1百萬元以下罰金」，刑責極為嚴峻，然同為違犯
    本罪之人，其原因動機不一，參與分工及犯罪情節未必盡同
    ，有身為主導策畫者或僅係聽命主謀指示行事；亦有僅屬零
    星偶發違犯、或是具規模、組織性之集團性大量犯罪；其犯
    行造成被害人之人數、遭詐騙金額亦有不同，是其加重詐欺
    行為所造成危害之程度自屬有異，法律科處此類犯罪，所設
    之法定最低本刑卻同為「1年以上7年以下有期徒刑」，且縱
    量處最低法定刑，仍無從依法易科罰金或易服社會勞動，不
    可謂不重。於此情形，倘依其情狀處以1年以下有期徒刑，
    即足以懲儆，並可達防衛社會之目的者，自非不可依客觀之
    犯行與主觀之惡性二者加以考量其情狀，是否有可憫恕之處
    ，適用刑法第59條之規定酌量減輕其刑，期使個案裁判之量
    刑，能斟酌至當，符合比例原則。本案被告所為之加重詐欺
    犯行，造成被害人裘品筠受有財物損失近34萬元，實無可取
    ，固值非難，然考量本件被告僅係擔任車手工作，與上層謀
    劃及實際實行詐術者相比，其參與犯行之惡性較輕，且依卷
    內證據，被告實際獲有犯罪所得之分配僅7千500元，且被告
    均已全然坦承犯行不諱，並與被害人裘品筠以5萬元達成和
    解並已履行元畢，被害人裘品筠並表示請求對被告從輕量刑
    （原審卷第55頁），足見被告犯後確有悔意及積極彌補過錯
    之誠心。是原審認依被告上開加重詐欺犯行相較於集團居於
    指揮、監督、實施詐騙角色之成員者，輕重儼然有別，犯罪
    情節尚屬較輕，且就洗錢防制法、組織犯罪條例部分於偵審
    中均自白，有斟酌減輕事由，復考量被告犯後尚知悔悟，審
    酌全案情節之後，認縱對被告所犯之罪處以本罪之最低度刑
    ，仍嫌過重，而有情輕法重之情形，而依刑法第59條規定就
    被告所犯之罪，酌減其刑，以求量刑之妥適平衡等旨，並無
    重大違誤可言。檢察官上訴意旨所指固非無見，惟本件被告
    所為僅有被害人裘品筠1人，損失金額為近34萬元，與其他
    加重詐欺之行為人或為主導首謀、長期大量犯案，肇致多數
    被害人、鉅額款項遭詐騙，並從中獲取高額暴利，甚至犯後
    分毫未賠償被害人等情綜合以觀，被告所為之犯罪情節及所
    造成之危害程度，實屬較輕。倘就被告所犯之罪量處法定最
    低度刑有期徒刑1年，似嫌過重，而在客觀上應足以引起一
    般人之同情，確有法重情輕之失衡情狀，原審援引刑法第59
    條予以酌減，核屬適當，檢察官指摘原判決認事用法顯有未
    當云云，為無理由，上訴應予駁回。
據上論結，應依刑事訴訟法第368條、373條，判決如主文。
本案經檢察官吳聆嘉提起公訴，檢察官呂乾坤提起上訴，檢察官
許怡萍到庭執行職務。
中　　華　　民　　國　　111 　年　　8 　　月　　9 　　日
                  刑事第九庭    審判長法  官  莊崑山
                                      法  官  林家聖
                                      法  官  惠光霞
以上正本證明與原本無異。
如不服本判決應於收受本判決後20日內向本院提出上訴書狀，其
未敘述上訴理由者，並得於提起上訴後20日內向本院補提理由書
狀（均須按他造當事人之人數附繕本）「切勿逕送上級法院」。
中　　華　　民　　國　　111 　年　　8 　　月　　9 　　日
                                      書記官  黃月瞳
附件：
臺灣高雄地方法院刑事判決
                                   111年度審金訴字第21號
公　訴　人　臺灣高雄地方檢察署檢察官
被　　　告　傅郁仁
上列被告因詐欺等案件，經檢察官提起公訴（110年度偵字第982
0號及移送併辦（臺灣橋頭地方檢察署110年度偵字第15123號）
，被告於本院準備程序中為有罪之陳述，經徵詢被告、檢察官之
意見後，本院合議庭裁定由受命法官依簡式審判程序獨任審理，
判決如下：
    主  文。
傅郁仁犯三人以上共同詐欺取財罪，處有期徒刑柒月。
    事  實
一、傅郁仁於民國110年4月3日起，加入真實姓名年籍不詳之綽
    號「嘟嘟」、「和平」、「螃蟹」之人及其他不詳成年人所
    組成，具有牟利性、持續性之結構性組織之詐騙集團，並擔
    任至提款機提領詐騙所得之工作（俗稱車手），其等竟共同
    基於三人以上共同詐欺取財、隱匿詐欺所得款項去向之犯意
    聯絡，由該詐騙集團成員於110年4月7日16時59分許，撥打
    電話予裘品筠，假冒巨蛋旅店客服人員，佯稱因工作人員操
    作訂單失誤，使裘品筠之信用卡遭多次扣款，銀行將與裘品
    筠聯繫取消交易云云，再由該詐欺集團其他成員假冒花旗商
    業銀行客服人員，佯稱協助裘品筠操作自動櫃員機，以解除
    信用卡扣款云云，致裘品筠陷於錯誤，於附表所示時間，陸
    續續匯款至附表所示人頭帳戶內。傅郁仁持「螃蟹」所交付
    如附表所示人頭帳戶之提款卡，依「和平」之指示於附表所
    示時間、地點提領款項後，再交予「螃蟹」收取，傅郁仁因
    此獲得新臺幣（下同）7,500元之報酬，以此隱匿詐欺犯罪
    所得，並製造多層金流斷點之方式，隱匿詐欺所得款項去向
    。 
二、案經裘品筠告訴由高雄市政府警察局鳳山分局、左營分局報
    告臺灣高雄地方檢察署檢察官偵查起訴。
    理  由
一、本件被告傅郁仁所犯均係死刑、無期徒刑、最輕本刑為3年
    以上有期徒刑以外之罪，其於準備程序進行中就被訴事實為
    有罪之陳述，經受命法官告知簡式審判程序之旨，並聽取當
    事人之意見後，本院合議庭認無不得或不宜改依簡式審判程
    序進行之情形，爰依刑事訴訟法第273條之1第1項、第284條
    之1規定，裁定由受命法官獨任進行簡式審判程序。是本件
    證據調查依刑事訴訟法第273條之2規定，不受同法第159條
    第1項、第161條之2、第161條之3、第163條之1及第164條至
    170條規定之限制，合先敘明。
二、上開犯罪事實，業據被告傅郁仁於警詢（警一卷第6至9頁  
    ，警二卷第4至9頁）、偵訊（偵一卷第19、20、41至43頁，
    偵二卷至第27至29頁）及本院審理時（審金訴卷第37、50、
    54頁）均坦承不諱，核與證人即告訴人裘品筠於警詢（警一
    卷第38、39頁）之證述，均參核相符；並有附表人頭帳戶交
    易明細3份（警一卷第20至23頁，警二卷第17、18、21頁）
    、花蓮縣警察局花蓮分局自強派出所受理詐騙帳戶通報警示
    簡變格式1份（警一卷第52頁）、花蓮二信自動櫃員機交易
    明細表2份（警二卷第29頁）、電話通聯紀錄畫面翻拍照片1
    2張（警二卷第35、36頁）、影像檔案光碟1片、監視器錄影
    畫面翻拍照片共35張（警一卷第24至36頁，警二卷第4至6頁
    ）在卷可佐。足認被告前揭任意性自白，核與卷內積極事證
    ，參核相符，堪以採為論罪之基礎。是本案事證明確，被告
    上開犯行，堪以認定，應依法論科。　　　　
三、論罪部分：
  ㈠按共同正犯之成立，祇須具有犯意之聯絡及行為之分擔，既 
    不問犯罪動機起於何人，亦不必每一階段犯行，均須參與，
     若共同實施犯罪行為之人，在共同意思範圍內，各自分擔
    犯 罪行為之一部，相互利用他人之行為，以達其犯罪之目
    的， 其成立不以全體均參與實施犯罪構成要件之行為為要
    件；參 與犯罪構成要件之行為者，固為共同正犯；以自己
    共同犯罪 之意思，參與犯罪構成要件以外之行為，或以自
    己共同犯罪 之意思，事前同謀，而由其中一部分人實行犯
    罪之行為者， 亦均應認為共同正犯，使之對於全部行為所
    發生之結果，負 其責任。另共同正犯之意思聯絡，原不以
    數人間直接發生者 為限，若有間接之聯絡者，亦包括在內
    ，如甲分別邀約乙、 丙犯罪，雖乙、丙間彼此並無直接之
    聯絡，亦無礙於其為共 同正犯之成立（最高法院34年上字
    第862號、73年台上字第  1886號、77年台上字第2135號判
    例要旨、92年度台上字第28 24號判決意旨參照）。參以目
    前詐欺集團之犯罪型態，自架 設跨國遠端遙控電話語音託
    撥及網路約定轉帳之國際詐騙電 話機房平台，至刊登廣告
    、收購人頭帳戶、撥打電話實施詐 騙、指定被害人匯款帳
    戶、自人頭帳戶提領款項、取贓分贓 等階段，乃係需由多
    人縝密分工方能完成之集團性犯罪。查 本案被告傅郁仁加
    入本件綽號「嘟嘟」、「和平」、「螃蟹」之人所屬之詐欺
    集團，負責提領贓款（俗稱車手）後，再將款項交予綽號「
    螃蟹」之詐欺集團成員，被告雖未自始至終參與各階段之犯
    行，但主觀上對該詐欺集團呈現細密之多人分工模式，及彼
    此扮演不同角色、分擔相異工作，而屬有牟利性之結構性組
    織等節，顯已有所預見，且其所參與者既係本件整體詐欺取
    財犯罪計畫不可或缺之重要環節，而被告與「嘟嘟」、「和
    平」、「螃蟹」及其他真實姓名不詳成年人員間，在合同意
    思範圍內，各自分擔犯罪行為之一部，彼此相互利用他人之
    行為，最終共同達成其等詐欺取財犯罪之目的，依前揭說明
    ，被告自應就本件詐欺集團詐欺取財所發生之結果，同負全
    責。　　
  ㈡次按洗錢防制法業於105年12月28日修正公布，於106年6月28
    日生效施行。依修正後即現行洗錢防制法第2條第2款、第3
    條第2款規定，掩飾或隱匿刑法第339條犯罪所得之本質、來
    源、去向、所在、所有權、處分權或其他權益者，即構成洗
    錢行為。是依修正後洗錢防制法，掩飾刑法第339條第1項詐
    欺取財犯罪所得去向之行為，亦可構成洗錢罪。本案被告持
    人頭帳戶提款卡、密碼，於附表所示之時間、地點提領詐騙
    款項，並交付予「嘟嘟」、「和平」、「螃蟹」等人所屬之
    詐欺集團成員之上游，實已該當於掩飾、隱匿特定犯罪所得
    去向之行為要件。
  ㈢核被告傅郁仁所為，係犯洗錢防制法第14條第1項之洗錢罪、
    刑法第339條之4第1項第2款之三人以上共同詐欺取財罪、組
    織犯罪防制條例第3條第1項後段之參與犯罪組織罪。被告傅
    郁仁就本件犯行，與「嘟嘟」、「和平」、「螃蟹」及其他
    真實姓名年籍不詳之詐欺集團成員間，互有犯意聯絡及行為
    分擔，為共同正犯。又被告與所屬詐欺集團成員如附表所示
    多次提領行為，均係利用同一機會，於密切接近之時間內所
    為，侵害告訴人之同一法益，依一般社會健全觀念，難以強
    行分開，於刑法評價上，應視為數個舉動之接續實行，合為
    包括之一行為予以評價，應論以接續犯之一罪。被告係以一
    行為同時觸犯組織犯罪防制條例第3條第1項後段之參與犯罪
    組織罪、三人以上共同犯詐欺取財罪、洗錢防制法第14條第
    1項之洗錢罪，為想像競合犯   ，應依刑法第55條前段規定
    ，從一重論以三人以上共同犯詐欺取財罪。又臺灣橋頭地方
    檢察署檢察官110年度偵字第15123號移送併辦意旨書所載之
    犯罪事實，與本案起訴部分有一罪關係，為起訴效力所及，
    本院自應併予審理。
　㈣復按想像競合犯之處斷刑，本質上係「刑之合併」。其所謂 
    從一重處斷，乃將想像競合犯組成之評價上數罪，合併為科
     刑一罪，其所對應之刑罰，亦合併其評價上數罪之數法定
    刑 ，而為一個處斷刑。易言之，想像競合犯侵害數法益者
    皆成 立犯罪，論罪時必須輕、重罪併舉論述，同時宣告所
    犯各罪 名，包括各罪有無加重、減免其刑之情形，亦應說
    明論列， 量刑時併衡酌輕罪部分量刑事由，評價始為充足
    ，然後依刑 法第55條前段規定「從一重處斷」，非謂對於
    其餘各罪可置 而不論。因此，法院決定處斷刑時，雖以其
    中最重罪名之法 定刑，做為裁量之準據，惟於裁量其輕重
    時，仍應將輕罪合 併評價在內（最高法院108年度台上字第
    4405號、第4408號刑事判決意旨參照）。查被告就本案犯行
    ，迭於偵查（偵一卷第42頁）及本院審理時（審金訴卷第37
    、50、54頁），而依洗錢防制法第16條第2項規定：「犯前
    二條之罪，在偵查或審判中自白者，減輕其刑。」、組織犯
    罪條例第8條第1項後段規定：「…偵查及審判中均自白者，
    減輕其刑」，故本件被告所犯洗錢罪、參與犯罪組織罪部分
    ，依上開說明，均應減輕其刑，而本件犯行係從一重論處三
    人以上共同詐欺取財罪，是被告就本件想像競合輕罪得減刑
    部分，本院量刑時將併予審酌。 
　㈤按刑法第59條規定犯罪之情狀可憫恕者，得酌減其刑。其所
    謂「犯罪之情狀」，與同法第57條規定科刑時應審酌之一切
    情狀，並非有截然不同之領域，於裁判上酌減其刑時，應就
    犯罪之一切情狀，予以全盤考量，審酌其犯罪有無可憫恕之
    事由，亦即有無特殊之原因及環境，在客觀上足以引起一般
    同情，以及宣告法定最低度刑，是否猶嫌過重等，以為判斷
    。查被告本件在該詐欺集團內擔任車手，犯後始終坦承犯行
    ，態度非惡，而被告雖提款多次，然僅獲報酬7500元（詳下
    述），較之集團利於指揮、監督、實施詐騙角色之成員者，
    輕重儼然有別，犯罪情節尚屬較輕，且就洗錢防制法、組織
    犯罪條例部分於偵審中均自白，有斟酌減輕事由，復考量被
    告犯後尚知悔悟，本院審酌全案情節之後，認縱對被告所犯
    之罪處以本    罪之最低度刑，仍嫌過重，而有情輕法重之
    情形，爰依刑法第59條規定就被告如附表所犯之罪，酌減其
    刑，以求量刑之妥適平衡。 　　
  ㈥爰以行為人之責任為基礎，審酌被告正值青壯，不思循正常
    途徑賺取生活所需，竟圖謀非法所得，加入「嘟嘟」、「和
    平」、「螃蟹」所屬之詐欺集團，共同為上開詐欺取財及洗
    錢犯行，負責擔任車手之分工角色，嚴重影響金融秩序，破
    壞社會互信基礎，助長詐騙犯罪歪風，尤其增加查緝犯罪及
    告訴人尋求救濟之困難，所為實應非難。惟念其犯後始終坦
    承犯行，態度尚可，被告並依本院審理時與告訴人之協議，
    已給付5萬元之賠償，有本院刑事紀錄科電話紀錄表在卷可
    考（審金訴卷第37、59頁），參以被告在該詐騙集團內擔任
    車手，參與犯罪程度較低，所獲得之報酬非鉅，告訴人並表
    示若被告有付款，請從輕量刑（審金訴卷第55頁）；兼衡被
    告自陳學歷為五專肄業，現在從事水泥匠，月收入約3、4萬
    元，未婚，無小孩等智識、家庭及經濟狀況（審金訴卷第54
    頁）等個人責任基礎因素，暨其犯罪之動機、目的、手段等
    一切情狀，量處如主文所示之刑。
四、不再審酌宣告強制工作
    按行為人以一行為觸犯組織犯罪防制條例第3條第1項後段之
     參與犯罪組織罪，及刑法第339條之4第1項第2款之加重詐
    欺 取財罪，依刑法第55條前段規定從一重之犯三人以上共
    同詐 欺取財罪處斷，而為科刑時，於有預防矯治其社會危
    險性之 必要，且符合比例原則之範圍內，由法院依組織犯
    罪防制條 例第3條第3項規定，一併宣告刑前強制工作（最
    高法院刑事 大法庭108年度台上大字第2306號裁定意旨參照
    ）。查本案 被告固有參與由綽號「嘟嘟」、「和平」、「
    螃蟹」等數名不詳成年人士組成之犯罪組織，然本院衡酌被
    告為求賺外快，而有本件犯行，且犯後於警偵審均坦承全部
    犯行、犯罪組織中角色，依其行為表現之嚴重性、危險性，
    尚未達於無可容忍之程度，依憲法比例原則之規範，認量處
    被告如主文所示之刑，已足收懲儆之效，尚未達須以保安處
    分預防矯治之程度而施以強制工作之必要，被告經本案有期
    徒刑宣告，非不能對其產生矯正策勵之影響。是依刑事比例
    原則而為綜合判斷，尚難認被告有令入勞動場所強制工作之
    必要，爰不予宣告強制工作，併此敘明。 
五、沒收部分說明
  ㈠關於被告犯洗錢罪之洗錢標的：洗錢防制法於105年12月28日
    修正，於106年6月28日生效施行，其中第18條修正為「犯第
    14條之罪，其所移轉、變更、掩飾、隱匿、收受、取得、持
    有、使用之財物或財產上利益，沒收之；犯第15條之罪，其
    所收受、持有、使用之財物或財產上利益，亦同（第1項）
    。以集團性或常習性方式犯第14條或第15條之罪，有事實足
    以證明行為人所得支配之前項規定以外之財物或財產上利益
    ，係取自其他違法行為所得者，沒收之（第2項）。對於外
    國政府、機構或國際組織依第21條所簽訂之條約或協定或基
    於互惠原則，請求我國協助執行扣押或沒收之案件，如所涉
    之犯罪行為符合第3條所列之罪，不以在我國偵查或審判中
    者為限（第3項）。」而關於犯罪行為人犯洗錢防制法第14
    條之罪，其所掩飾之財物本身僅為洗錢之標的，難認係供洗
    錢所用之物，故洗錢行為之標的除非屬於前置犯罪之不法所
    得，而得於前置犯罪中予以沒收者外，既非本案洗錢犯罪之
    工具及產物，亦非洗錢犯罪所得，尤非違禁物，尚無從依刑
    法沒收規定予以宣告沒收，自應依上開第18條第1項前段規
    定予以宣告沒收。且此規定係採義務沒收主義，祇要合於前
    述規定，法院即應為相關沒收之諭知，然該洗錢行為之標的
    是否限於行為人者始得宣告沒收，法無明文，實務上一向認
    為倘法條並未規定「不問屬於犯罪行為人與否均沒收」時，
    自仍以屬於被告所有者為限，始應予沒收，惟此部分亦有論
    者認為洗錢行為委由第三人為之者所在多有，甚多是利用他
    人帳戶予以隱匿或掩飾，如洗錢行為之標的須限於被告所有
    始得宣告沒收，不僅增加實務上查證之困難，亦難以達成洗
    錢防制之目的。綜上，洗錢行為標的之沒收應否限於被告所
    有者始得沒收，在適用上實仍有前揭爭議。本院認在法無明
    文之情形下，宜從有利於被告之認定。經查本件被告傅郁仁
    既已將如附表所提領之款項，均交予詐騙集團成員「螃蟹」
    ，即對上開款項均已無事實上管領權，難認被告傅郁仁提領
    附表所示之款項，即被告犯洗錢罪之標的為被告所有，無庸
    依前揭規定宣告沒收。 
　㈡按犯罪所得，屬於犯罪行為人者，沒收之。前二項之沒收， 
    於全部或一部不能沒收或不宜執行沒收時，追徵其價額，刑
     法第38條之1第1項前段、第3項分別定有明文。查被告於本
    院審理時供承因擔任車手獲得報酬7500元（審金訴卷第35頁
    ），為被告犯罪取得之不法所得，尚未扣案，本應諭知沒收
    ，於全部或一部不能沒收或不宜執行沒收時，追徵其價額。
     惟被告已與告訴人達成和解，並已給付賠償5萬元，實質上
    已經超過被告犯罪所得之金額，如再宣告沒收或追徵，有過
    苛之虞，依刑法第38條之2第2項前段規定，爰不予宣告沒收
    或追徵。　　
據上論斷，應依刑事訴訟法第273條之1第1項、第284條之1、第2
99條第1項前段，組織犯罪防制條例第3條第1項後段，洗錢防制
法第14條第1項，刑法第11條前段、第28條、第339條之4第1項第
2款、第55條前段、第59條、第38條之2第2項前段，刑法施行法
第1條之1第1項，判決如主文。
本案經檢察官吳聆嘉提起公訴，檢察官呂乾坤到庭執行職務。
中    華    民    國   111    年     3    月    9     日
                  刑事第五庭    法  官  李昆南
以上正本證明與原本無異。
如不服本判決應於收受送達後20日內向本院提出上訴書狀，並應
敘述具體理由；如未敘述上訴理由者，應於上訴期間屆滿後20日
內向本院補提理由書（均須按他造當事人之人數附繕本）「切勿
逕送上級法院」。
因疫情而遲誤不變期間，得向法院聲請回復原狀。　　
中　　華　　民　　國　　111 　年　　3 　　月　　9 　　日
                                書記官  鄭仕暘
附錄本判決論罪科刑法條：
洗錢防制法第14條
有第二條各款所列洗錢行為者，處7 年以下有期徒刑，併科新臺
幣5百萬元以下罰金。
前項之未遂犯罰之。
前二項情形，不得科以超過其特定犯罪所定最重本刑之刑。
中華民國刑法第339條之4
犯第339 條詐欺罪而有下列情形之一者，處1 年以上7 年以下有
期徒刑，得併科1 百萬元以下罰金：
一、冒用政府機關或公務員名義犯之。
二、三人以上共同犯之。
三、以廣播電視、電子通訊、網際網路或其他媒體等傳播工具，
     對公眾散布而犯之。
前項之未遂犯罰之。
組織犯罪防制條例第3條
發起、主持、操縱或指揮犯罪組織者，處3年以上10年以下有期
徒刑，得併科新臺幣1億元以下罰金；參與者，處6月以上5年以
下有期徒刑，得併科新臺幣1千萬元以下罰金。但參與情節輕微
者，得減輕或免除其刑。
具公務員或經選舉產生之公職人員之身分，犯前項之罪者，加重
其刑至二分之一。
犯第1項之罪者，應於刑之執行前，令入勞動場所，強制工作，
其期間為3年。
前項之強制工作，準用刑法第90條第2項但書、第3項及第98條第
2項、第3項規定。
以言語、舉動、文字或其他方法，明示或暗示其為犯罪組織之成
，或與犯罪組織或其成員有關聯，而要求他人為下列行為之一者
，處3年以下有期徒刑，得併科新臺幣3百萬元以下罰金：
一、出售財產、商業組織之出資或股份或放棄經營權。
二、配合辦理都市更新重建之處理程序。
三、購買商品或支付勞務報酬。
四、履行債務或接受債務協商之內容。
前項犯罪組織，不以現存者為必要。
以第5項之行為，使人行無義務之事或妨害其行使權利者，亦同
。
第5項、第7項之未遂犯罰之。
附表：
編號 被害人匯款時間 人頭帳戶 金額 被告提領過程  1 110年4月7日17時38分、17時41分許 中華郵政高雄宏平郵局帳號00000000000000號帳戶 4萬9,987元、 4萬9,988元。 110年4月7日17時42分、17時44分許，在高雄市○○區○○路000號「左營新莊仔郵局」，接續提領6萬元、6萬元  2  110年4月7日18時53分、18時55分、18時57分     中華郵政太保郵局帳號 00000000000000號帳戶 2萬9,987元、2萬9,987元、2萬9,987元。 110年4月7日18時58分起至19時2分許，在高雄市○○區○○路00號之「陽信銀行立文分行」接續提領2萬元、2萬元、2萬元、2萬元 、2萬元。  3 110年4月8日0時5分、0時11分許     中華郵政高雄宏平郵局帳號00000000000000號帳戶 9萬9,986元、4萬9,986元。 110年4月8日0時7分 起至0時18分許，在高雄市○○區○○路0○0號之「合作金庫商業銀行鳳松分行」，接續提領2萬元、2萬元、2萬元、2萬元、2萬元、2萬元、1萬元、2萬元。